【裁判字號】    96,易,1861
【裁判日期】    970201
【裁判案由】    詐欺
【裁判全文】
臺灣彰化地方法院刑事判決              96年度易字第1861號
公  訴  人  臺灣彰化地方法院檢察署檢察官
被      告  乙○○原名楊瑞嘉.
上列被告因詐欺案件，經檢察官提起公訴（九十六年度偵字第九
八九三號），本院依簡式審判程序判決如下：
    主  文
乙○○幫助意圖為自己不法之所有，以詐術使人將本人之物交付
，處有期徒刑肆月，減為有期徒刑貳月，如易科罰金，以新臺幣
壹仟元折算壹日。
    事  實
一、乙○○雖預見將帳戶提供予他人，可能幫助取得帳戶之人作
    為實行詐欺取財犯罪使用，藉以隱匿其真實身分，而躲避犯
    罪偵查機關追查，竟於不違背其本意下，基於幫助他人詐欺
    取財之不確定故意，於民國九十五年十一月九日，在其位於
    南投縣南投市○○里○○○路○街七○之一號居所內，將其
    於九十五年十一月七日開立之中華郵政股份有限公司（現改
    名為臺灣郵政股份有限公司）南投南崗郵局局號第0000
    000號、帳號第0000000號帳戶（下稱上開中華郵
    政帳戶）之存摺、提款卡、密碼，交付予其姊之男朋友、真
    實姓名年籍不詳、綽號「阿宏」之成年男子。其後，綽號「
    阿宏」之成年男子及其所屬之詐欺集團成員即基於意圖為自
    己不法所有之詐欺取財犯意，先於九十五年十一月八日下午
    五時許，由該詐欺集團內真實姓名年籍不詳、自稱「三太家
    電人員」之成年人撥打電話予甲○○，佯裝對甲○○進行問
    卷調查，並告知其一組對獎號碼，復先後於同月九日、同月
    十日，分別由該詐欺集團內真實姓名年籍不詳之成年人撥打
    電話予甲○○，並均佯稱：其抽中該公司之獎項，需匯款才
    能領獎云云，致甲○○陷於錯誤，於同月十三日中午十二時
    三十三分許，前往中華郵政股份有限公司汐止保長坑郵局，
    依照指示匯款新臺幣十萬元至乙○○上開中華郵政帳戶內。
    嗣因甲○○發現受騙，並報警處理，始循線查悉上情。
二、案經甲○○訴由高雄市政府警察局鹽埕分局移送臺灣高雄地
    方法院檢察署檢察官呈請臺灣高等法院檢察署檢察長令轉臺
    灣彰化地方法院檢察署檢察官偵查起訴。
    理  由
一、按除被告所犯為死刑、無期徒刑、最輕本刑為三年以上有期
    徒刑之罪或高等法院管轄第一審案件者外，於刑事訴訟法第
    二百七十三條第一項程序進行中，被告先就被訴事實為有罪
    之陳述時，審判長得告知被告簡式審判程序之旨，並聽取當
    事人、代理人、辯護人及輔佐人之意見後，裁定進行簡式審
    判程序；除簡式審判程序、簡易程序及第三百七十六條第一
    款、第二款所列之罪之案件外，第一審應行合議審判；刑事
    訴訟法第二百七十三條之一第一項、第二百八十四條之一分
    別定有明文。本件被告乙○○所犯係死刑、無期徒刑、最輕
    本刑為三年以上有期徒刑或高等法院管轄第一審案件以外之
    罪，且於本院行準備程序時就被訴事實為有罪之陳述，經受
    命法官告知簡式審判程序之旨，並聽取公訴人、被告之意見
    後，本院合議庭認無不得或不宜改依簡式審判程序進行之處
    ，經評議結果，裁定改由受命法官獨任行簡式審判程序，合
    先敘明。
二、上開事實，業據被告乙○○於本院審理時，坦承不諱，核與
    證人即告訴人甲○○於警詢、偵訊時，證述之情節相符，並
    有中華郵政股份有限公司南投郵局九十五年十二月十三日營
    字第○九五○二○一七六三號函及隨函檢附之乙○○上開中
    華郵政帳戶開戶基本資料、存簿變更資料及交易明細、甲○
    ○匯款至乙○○上開中華郵政帳戶之郵政國內匯款執據各一
    件在卷可稽，足徵被告自白確與事實相符。本件事證明確，
    被告幫助詐欺取財之犯行，應堪認定。
三、被告乙○○提供金融機構帳戶之存摺、提款卡及密碼予他人
    ，供他人作為實行詐欺取財犯罪使用，雖並未參與詐欺取財
    之行為，然其顯係以幫助之意思，參與詐欺取財構成要件以
    外之行為，為幫助犯，核被告所為，係犯刑法第三十條第一
    項前段、刑法第三百三十九條第一項之幫助詐欺取財罪。被
    告係幫助他人實施詐欺取財犯罪，爰依刑法第三十條第二項
    規定，按詐欺取財正犯之刑減輕之。爰審酌被告將其金融機
    構帳戶交付予詐欺集團使用，其個人雖無不法利益之所得，
    然造成偵查犯罪機關事後追查贓款及詐欺集團成員極為困難
    ，致使詐欺集團更加猖獗氾濫，對於社會治安之危害程度不
    容小覷，及其犯罪之動機、目的、手段、被害人所受損害金
    額尚非甚鉅，暨犯罪後坦承犯行，態度尚屬良好等一切情狀
    ，量處如主文所示之刑。又中華民國九十六年罪犯減刑條例
    業於九十六年七月四日公布，並於同月十六日施行，依該條
    例第二條規定，犯罪在九十六年四月二十四日以前者，除本
    條例另有規定外，應予以減刑，本件被告之犯罪時間為九十
    五年十一月十三日，且被告所犯雖係刑法第三百三十九條之
    詐欺取財罪，然被告之宣告刑既未逾有期徒刑一年六月，即
    不符合該條例第三條所定不予減刑之要件，爰依中華民國九
    十六年罪犯減刑條例第二條第一項第三款、第七條、第九條
    規定，減其宣告刑二分之一，併諭知易科罰金之折算標準。
據上論斷，應依刑事訴訟法第二百七十三條之一第一項、第二百
九十九條第一項前段，刑法第三十條第一項前段、第二項、第三
百三十九條第一項、第四十一條第一項前段，刑法施行法第一條
之一第一項、第二項前段，中華民國九十六年罪犯減刑條例第二
條第一項第三款、第七條、第九條，判決如主文。
本案經檢察官蔡曉崙到庭執行職務。
中    華    民    國    97    年    2     月    1     日
                        刑事第六庭    法  官  鄭舜元
以上正本證明與原本無異。
如不服本判決，應於判決送達後10日內，向本院提出上訴書狀，
上訴書狀應「敘述具體上訴理由」，並按他造當事人之人數附繕
本。「切勿逕送上級法院」。
告訴人或被害人對於判決如有不服具備理由請求檢察官上訴者，
其上訴期間之計算係以檢察官收受判決正本之日期為準。
中    華    民    國    97    年    2     月    1     日
                                      書記官  呂雅惠
附錄：論罪科刑法條
中華民國刑法第339條
意圖為自己或第三人不法之所有，以詐術使人將本人或第三人之
物交付者，處5年以下有期徒刑、拘役或科或併科1千元以下罰金
。
以前項方法得財產上不法之利益或使第三人得之者，亦同。
前二項之未遂犯罰之。


司法院資訊處製作；財團法人民間司法改革基金會備份。
